【裁判字號】    99,訴,1364
【裁判日期】    990628
【裁判案由】    毒品危害防制條例
【裁判全文】
臺灣臺中地方法院刑事判決              99年度訴字第1364號
公  訴  人  臺灣臺中地方法院檢察署檢察官
被      告  甲○○
上列被告因違反毒品危害防制條例案件，經檢察官提起公訴（99
年度毒偵字第1266 號），本院依簡式審判程序判決如下：
    主    文
甲○○施用第一級毒品，累犯，處有期徒刑捌月，扣案之第一級
毒品海洛因壹小包（驗餘淨重零點零伍參玖公克）沒收銷燬，玻
璃管吸食器壹支沒收；又施用第二級毒品，累犯，處有期徒刑
月，扣案之玻璃管吸食器壹支沒收。應執行有期徒刑拾月，扣案
之第一級毒品海洛因壹小包（驗餘淨重零點零伍參玖公克）沒收
銷燬，玻璃管吸食器壹支沒收。
    犯罪事實
一、甲○○前於民國96年間，因妨害風化案件，經本院以96年度
    訴字第4683號判處有期徒刑6 月確定，甫於98年7 月30日易
    科罰金執行完畢。另於94年間，因施用毒品案件，經本院以
    94年度毒聲字第1268號裁定送觀察勒戒處所執行觀察、勒戒
    ，而於94年12月23日因無繼續施用傾向而執行完畢釋放。詎
    其仍未戒絕毒癮，於上開觀察、勒戒執行完畢之5 年內分別
    為下列施用毒品之行為：(一)基於同時施用第一級毒品海洛因
    與第二級毒品甲基安非他命之犯意，於99年4 月4 日下午5
    時許，在臺中縣神岡鄉其住處附近之車上，以同時將第一級
    毒品海洛因及第二級毒品甲基安非他命放置在其所有玻璃管
    吸食器內，燒烤吸食煙霧之方式，同時施用第一級毒品海洛
    因及第二級毒品甲基安非他命1 次；(二)基於施用第二級毒品
    甲基安非他命之犯意，於99年4 月7 日上午6 時15分許，在
    林建樺位於臺中縣豐原市○○路356 巷16號之住處，以將第
    二級毒品甲基安非他命置於其所有玻璃管吸食器內，燒烤吸
    食煙霧之方式，施用第二級毒品甲基安非他命1 次。嗣於99
    年4 月7 日9 時20分許，經警持搜索票前往林建樺上開住處
    搜索，適甲○○亦同在上址，甲○○即自願同意接受搜索，
    經警於甲○○所駕駛之車牌號碼5303-WE 號自用小客車上，
    扣得其所有，供其於前揭時、地施用後剩餘之海洛因1 小包
    （驗餘淨重0.0539公克），及其於前揭時、地施用時，均使
    用之玻璃管吸食器1 支、及非供其施用海洛因及甲基安非他
    命所用之電子磅秤1 只及分裝袋1 包。並經警採集尿液送驗
    ，結果呈現安非他命、甲基安非他命、可待因、嗎啡陽性反
    應，因而查悉上情。
二、案經臺中縣警察局刑事警察大隊報告臺灣臺中地方法院檢察
    署檢察官偵查起訴。
    理    由
一、被告甲○○於本院準備程序中，就上揭犯罪事實均為有罪之
    陳述，且所犯係死刑、無期徒刑、最輕本刑為3 年以上有期
    徒刑以外之罪，經本院合議庭依刑事訴訟法第273 條之1第1
    項之規定，裁定由受命法官1 人獨任進行簡式審判程序，先
    予敘明。
二、按「被告以外之人於審判外之言詞或書面陳述，除法律有規
    定者外，不得作為證據」，刑事訴訟法第159條第1項固定有
    明文，然「鑑定之經過及其結果，應命鑑定人以言詞或書面
    報告」，同法第206條第1項亦規定甚明。是鑑定人以「書面
    」為鑑定報告提出於法院，依刑事訴訟法第159條第1項立法
    理由及同法第206條第1項規定，即具有證據能力。又法院或
    檢察官得囑託醫院、學校或其他相當之機關、團體為鑑定，
    或審查他人之鑑定，並準用第 203條至第206條之1之規定，
    刑事訴訟法第208條第1項亦定有明文。依此，檢察官對於偵
    查中之案件，認為須實施鑑定者，固應就具體個案，選任鑑
    定人或囑託鑑定機關（團體）為之；但對於司法警察機關調
    查中之案件，或有量大或急迫之情形，為因應實務之現實需
    求，如檢察官針對該類案件之性質（例如：查扣之毒品必須
    檢驗其成份、對施用毒品之犯罪嫌疑人必須檢驗其體內有無
    毒品代謝反應、對於查扣之槍砲彈藥必須檢驗有無殺傷力、
    對違反野生動物保育法案件必須鑑定是否屬於保育類動物案
    件等)，認為當然有鑑定之必要者，經參考法務部92年5月20
    日法檢字第 092080203號函送之法務部「因應刑事訴訟法修
    正工作小組」研討之刑事訴訟法修正相關議題第21則之共識
    結論，以及臺灣高等法院於92年8月1日舉行之刑事訴訟法新
    製法律問題研討會第3則法律問題研討結果之多數說（載於
    司法院 92年8月印行「刑事訴訟法新製法律問題彙編」第15
    頁至第18頁），基於檢察一體原則，得由該管檢察長對於轄
    區內之案件，以事前概括選任鑑定人或囑託鑑定機關（團體
    ）之方式，俾便轄區內之司法警察官、司法警察對於調查中
    之此類案件，得即時送請事前已選任之鑑定人或囑託之鑑定
    機關（團體）實施鑑定，該鑑定人或鑑定機關（團體）亦應
    視同受承辦檢察官所選任或囑託而執行鑑定業務，其等出具
    之書面鑑定報告應屬刑事訴訟法第 206條所定之傳聞例外，
    當具有證據能力（法務部92年9月1日法檢字第0920035083號
    函可供參照）。從而，本件有關查獲之警察單位依先前轄區
    檢察署檢察長事前概括選任之鑑定機關，即行政院衛生署草
    屯療養院（扣案海洛因部分）及詮昕科技股份有限公司（被
    告尿液部分）實施鑑定，該鑑定機關所出具之「鑑定書」，
    即具有證據能力而得為本案之證據。
三、上揭犯罪事實，業據被告迭於警詢、偵訊及本院審理時均坦
    承不諱，且被告為警查獲後所採集之尿液，經送詮昕科技股
    份有限公司檢驗，其結果呈現安非他命、甲基安非他命、可
    待因、嗎啡陽性反應等情，有臺中縣警察局刑警大隊偵三隊
    委託尿液代號、真實姓名對照表及詮昕科技股份有限公司99
    年4 月21日報告編號00000000號濫用藥物尿液檢驗報告各1
    紙在卷可稽（分見警卷第20頁及偵卷第32頁）。又員警於被
    告使用之自用小客車上扣得之白色粉末1 小包，經送行政院
    衛生署草屯療養院鑑定結果，檢出海洛因成份，驗餘淨重0.
    0539公克，此有該院99年4 月20日草療鑑字第0990400101號
    鑑定書1 紙（偵卷第29頁）在卷可按，足認被告之自白與事
    實相符，是本件事證明確，被告之犯行堪予認定，應依法論
    科。
四、查海洛因係毒品危害防制條例第2第2項第 1款所定之第一級
    毒品；甲基安非他命則為同條項第 2款所定之第二級毒品，
    均不得非法持有、施用。核被告犯罪事實欄一(一)所為，係犯
    毒品危害防制條例第10條第1 項之施用第一級毒品罪及同條
    第2 項之施用第二級毒品罪；如犯罪事實欄一(二)所為，係犯
    同條例第10條第2 項之施用第二級毒品罪。其各該持有第一
    、二級毒品後進而施用，其持有之低度行為，均應為施用之
    高度行為所吸收，不另論罪。再被告如犯罪事實欄(一)所載施
    用海洛因時，將甲基安非他命與海洛因一同置於玻璃管吸食
    器內點燃吸食，其同時施用第一級毒品海洛因及第二級毒品
    甲基安非他命，係一行為同時觸犯施用第一級毒品罪及施用
    第二級毒品罪，為想像競合犯，應依刑法第55條之規定，從
    一重之施用第一級毒品罪處斷。又被告所犯上開二罪，犯意
    各別，行為互殊，應予分論併罰。被告有犯罪事實欄一所載
    之論罪科刑及執行情形，有臺灣高等法院被告前案紀錄表在
    卷可稽，其於刑之執行完畢後5 年內故意再犯本案有期徒刑
    以上罪，為累犯，應依刑法第47條第1 項規定，加重其刑。
    爰審酌被告曾因施用毒品經送觀察、勒戒，仍未知警惕，於
    觀察、勒戒執行完畢之5 年內，再犯本件施用毒品案件，足
    見其雖經觀察勒戒之治療程序，仍未徹底戒除惡習遠離毒害
    ，顯未能善體國家設置觀察、勒戒機構，協助毒品施用者戒
    除毒害之良法美意，惟念及施用毒品本質上係戕害自身健康
    之行為，尚未嚴重破壞社會秩序或侵害他人權益，暨其犯罪
    之動機、目的、所生危害，及犯罪後僅採集1 次尿液之情況
    下，仍願意坦承於採尿前5 日內，係分別有2 次前開施用毒
    品犯行等一切情狀，量處如主文所示之刑，並定其應執行刑
    。扣案之第一級毒品海洛因1 小包（驗餘淨重0.0539公克）
    係被告所有，且經被告於前揭時地取用部分後剩餘之第一級
    毒品，此據被告供承於卷，爰依毒品危害防制條例第18條第
    1 項前段規定，於被告施用第一級毒品該項主文項下，宣告
    沒收銷燬。又扣案之玻璃管吸食器1 支，係被告於前揭時、
    地2 次施用毒品所使用，係被告所有，供其犯施用毒品罪所
    用，此亦據被告於本院供述明確，應依刑法第38條第1 項第
    2 款規定，於各次主文項下，均宣告沒收之。至扣案之磅秤
    1 只與分裝袋1 包，雖係被告所有，惟尚乏證據足資證明該
    磅秤與分裝袋係供被告犯本案2 件施用毒品之用，復均非屬
    違禁物，本院認尚無沒收之必要，併此敘明。
據上論斷，應依刑事訴訟法第273 條之1 第1 項、第299 條第 1
項前段，毒品危害防制條例第10條第1 項、第2 項、第18條第 1
項前段，刑法第11條、第55條、第47條第1 項、第51條第5 款、
第38條第1項第2款，判決如主文。
本案經檢察官胡宗鳴到庭執行職務。
中    華    民    國    99    年    6     月    28    日
                    刑事第十庭  法  官  簡婉倫
以上正本證明與原本無異。
如不服本判決應於收受判決後10日內向本院提出上訴書狀，並應
敘述具體理由；其未敘述上訴理由者，應於上訴期間屆滿後20日
內向本院補提理由書（均須按他造當事人之人數附繕本）「切勿
逕送上級法院」。
                                書記官  許千士
中    華    民    國    99    年    6     月    28    日
附錄本案論罪科刑法條
毒品危害防制條例第10條
施用第一級毒品者，處 6 月以上 5 年以下有期徒刑。
施用第二級毒品者，處 3 年以下有期徒刑。

司法院資訊處製作；財團法人民間司法改革基金會備份。
